【裁判字號】    88,易,2368
【裁判日期】    890218
【裁判案由】    業務侵占
【裁判全文】
台灣台北地方法院刑事判決                        八十八年度易字第二三六八號
    公  訴  人  台灣台北地方法院檢察署檢察官
    被      告  乙○○
右被告因業務侵占案件，經檢察官提起公訴（八十八年度偵字第一五二五０號），本
院判決如左：
    主      文
乙○○意圖為自己不法之所有，而侵占對於業務上所持有之物，累犯，處有期徒刑壹
年。
    事      實
一、乙○○於民國七十九年間因犯懲治盜匪條例等案件，經台灣板橋地方法院判處應
    執行有期徒刑四年八月，再經台灣高等法院駁回上訴，嗣經最高法院再駁回上訴
    確定，並於八十四年九月十二日執行完畢（已先於八十二年六月十五日假釋出監
    ，但未撤銷假釋）。其於八十七年間從事汽車銷售業務，負有代客有辦理請領新
    車牌及代繳保險費等職務。於八十七年八月二十六日其承接新竹貨運股份有限公
    司（下簡稱新竹貨運公司）訂購克萊斯勒汽車一輛業務，並受新竹貨運公司之委
    任代辦請領新車牌及代新竹貸運公司向保證公司繳納保險費等事宜。嗣八十七年
    八月二十七日其將上開汽車交付予新竹貨運公司後，新竹貨運公司遂交付其一紙
    面額為新台幣（下同）十一萬九千九百七十九元之支票（發票人為新竹貨運公司
    、發票日為八十七年八月二十七日、票號為ＰＵ0000000號，付款人為台
    灣省合作金庫新竹支庫），供繳納新車牌請領費及代繳保險費之用。乙○○取得
    上開面額十一萬九千九百七十九元之支票後，遂至台灣省合作金庫新竹支庫兌換
    成現金。詎乙○○竟意圖為自己不法之所有，基於業務侵占之犯意，於八十七年
    八月二十八日，僅將其中四萬三千九百七十九元拿去辦理請領新車牌之用，而於
    同日在台北市○○路○段四百十一號處，將其餘本應代新竹貨運公司支付予中國
    產物保險股份有限公司（下簡稱中國產物公司）之保險費七萬六千元借予其不詳
    姓名之友人花用，乙○○並自該友人處取得一紙面額七萬六千元之支票（發票人
    為甲○○，發票日為八十七年十二月二十八日，票號為0000000號，付款
    人為寶島商業銀行信義分行）及利息一千多元供其使用。乙○○遂再將上開面額
    七萬六千元支票交予中國產物公司，充作代新竹貨運公司繳納保險費，以掩飾其
    侵占行為。惟乙○○所交付予中國產物公司之支票，屆期經中國產物公司提示後
    ，因屬拒絕往來戶支票未獲兌現，嗣經中國產物公司向新竹貨運公司催討上開保
    險費後，新竹貨運公司始知上情（新竹貨運公司已於八十八年三月六日另支付中
    國產物公司保險費七萬六千元）。
二、案經新竹貨運公司訴請台灣台北地方法院檢察署檢察官偵查起訴。
    理      由
一、訊據被告乙○○固坦承告訴人新竹貨運公司，曾委任其代辦請領新車牌及繳納中
    國產物公司保險費事宜，及其自告訴人處取得上開面額十一萬九千九百七十九元
    之支票，並至台灣省合作金庫新竹支庫兌換得現金，而僅將其中四萬三千九百七
    十九元拿去請領新車牌，並於八十七年八月二十七日在台北市○○路○段四百十
    一號處，將其餘之七萬六千元借予其不詳姓名之朋友，又自其朋友處取得上開面
    額七萬六千元之支票及利息一千多元，再將該面額七萬六千元之支票交付予中國
    產物公司，作為代新竹貨運公司繳納保險費之用，然矢口否認有何業務侵占犯行
    ，辯稱伊擔任汽車買賣業務員有換票之習慣，伊將票借予他人，不知他人所交付
    予支票跳票，伊並無侵占犯意云云。
二、唯查右揭事實，業據告訴人職員楊聰銘指訴綦詳，此外復有新車訂購合約書影本
    、合作金庫匯款回條聯影本、支票影本、退票理由單影本及退票通知單影本、郵
    局存證信函影本附卷可佐。又上開發票人為甲○○之支票為拒絕往來戶支票，亦
    有退票理由單影本及台北市票據交換所八十八年十二月二十四日（八八）北票字
    第九七０六號函所附之存款不足退票明細表附卷可稽。另再參諸被告自承自行將
    本應交予中國產物公司之七萬六千元借予他人使用，且因其借上開七萬六千元予
    他人，共取得一千多元之利息等語以觀，兄見被告顯有業務侵占之犯意並已實施
    侵占行為無訛，蓋被告明知該七萬六千元為告訴人委其代繳保險費之錢，其未經
    告訴人同意，即逕行借予他人使用，並自他人處取得利息供己使用，豈能謂無業
    務侵占犯意。綜上足見被告所辯，顯係卸責之詞，不足採信，被告右揭犯行，足
    堪認定。
三、核被告所為係犯刑法第三百三十六條第二項之業務侵占罪。又被告於七十九年間
    因犯懲治盜匪條例等案件，經台灣板橋地方法院判處應執行有期徒刑四年八月，
    再經台灣高等法院駁回上訴，嗣經最高法院再駁回上訴確定，並於八十四年九月
    十二日執行完畢（已先於八十二年六月十五日假釋出監，並未撤銷假釋），此有
    台灣高等法院檢察署刑案紀錄簡覆表附卷可佐，被告五年內再犯本案，應依累犯
    規定加重其刑。爰審酌被告犯罪之情節，及告訴人受害程度，暨被告犯後態度等
    一切情狀，量處如主文所示之刑，以資懲儆。
四、據上論斷，應依刑事訴訟法第二百九十九條第一項前段，刑法第三百三十六條第
    二項、第四十七條，罰金罰鍰提高標準條例第一條前段，判決如主文。
本案經檢察官蔡名堯到庭執行職務
中      華      民      國      八十九      年    二      月    十八    日
                                      台灣台北地方法院刑事第七庭
                                          法  官  黃俊明
右正本證明與原本無異。
如不服本判決，應於判決送達後十日內，向本院提出上訴狀。
                                          書記官  王黎輝
中      華      民      國      八十九      年    二      月    廿二    日
附錄本案論罪科刑法條全文：
刑法第三百三十六條第二項
二對於業務上所持有之物，犯前條第一項之罪者，處六月以上五年以下有期徒刑，得
  併科三千元以下罰金。


司法院資訊處製作；財團法人民間司法改革基金會備份。
